臺灣台中地方法院刑事判決　　　　　　　　　　　　　九十年度訴字第二三四五號
　　公　訴　人　臺灣台中地方法院檢察署檢察官
　　被　　　告　丙○○
　　選任辯護人　劉憲璋
右列被告因毒品危害防制條例案件，經檢察官提起公訴（九十年度偵字第六八三五號
），本院判決如左：
    主      文
丙○○共同意圖供製造毒品之用，而栽種大麻，處有期徒刑伍年貳月。
扣案之罌粟植株拾肆株（合計淨重肆佰貳拾點貳肆公克）沒收銷燬之。
    事      實
一、丙○○為台東縣池上鄉大坡梅李產銷班之班長，台東縣池上鄉○○段一二五地號
    土地亦為其耕作之土地，緣丙○○於八十九年十一月間某日，至苗栗縣頭份鎮參
    加其叔叔之葬禮，在該葬禮場合適遇乙○○，經乙○○告以種植大麻獲利可圖後
    ，竟與乙○○（另經本院九十年度重訴字第一一Ｏ五號判決判處有期徒刑七年）
    共同基於意圖供製造毒品用而栽種大麻之犯意聯絡，由乙○○先將其誤以為係大
    麻種子之罌粟種子一百餘顆交給丙○○，請丙○○攜回台東住處代為培育，然因
    丙○○事後前往台北，歷數日後始返回台東，致乙○○所交付之罌粟種子均已腐
    敗而無法種植。乙○○乃於八十九年十二月間某日，再以託運之方式寄送植於培
    養皿內之罌粟種苗一批至台東縣卑南鄉，並通知丙○○前往取貨，數日後乙○○
    又自行載運植於培養皿之罌粟幼苗一批前往台東縣池上鄉○○村○○路六十之二
    號丙○○住處，交給丙○○代為培育，經丙○○種植結果，因方法錯誤致大部分
    罌粟種苗均陸續死亡，然仍有部分罌粟培育成功。迨九十年一月間，丙○○通知
    乙○○該批罌粟種苗已有部分培育成功，然乙○○並未積極回應，嗣因乙○○於
    九十年三月二十一日為法務部調查局台中縣調查站（以下簡稱台中縣調站）查獲
    ，於九十年三月二十六日主動供述曾將罌粟種子及種苗交給丙○○之事實，而於
    九十年四月四日上午七時許，在台東縣池上鄉○○段一二五地號土地為台中縣調
    站查獲，並扣得罌粟植株三十四株（合計淨重四百二十．二四公克）。
二、案經台中縣調站移送臺灣台中地方法院檢察署檢察官偵查起訴。
    理      由
一、訊據被告丙○○矢口否認右揭犯行，辯稱：其不知道乙○○所交付之種子是毒品
    罌粟的種子，乙○○向其說是健康菜，並未說是罌粟或大麻，其不知道是毒品，
    且乙○○本來要向其租土地，後來未談妥，其就故意不幫乙○○澆灌所交付之種
    苗，種苗即陸續枯萎，其打電話告訴乙○○，乙○○要其將種苗及培土倒在地上
    ，後來倒在地上的培土長出二十餘株，其打電話告訴乙○○，乙○○未作任何表
    示，之後便未曾聯絡云云。然查：
(一)、台中縣調查站人員在被告承作之台東縣池上鄉○○段一二五地號土地查獲罌粟植
    株三十四株（合計淨重四百二十．二四公克）之事實，有照片四張附於偵查卷可
    稽，復有扣案之罌粟植株三十四株可資佐證，前開植株經送法務部調查局鑑定結
    果確係第二級毒品罌粟，有該局編號000000000號鑑定通知書一份附於
    偵查卷可按。而共犯乙○○業於偵查中供稱：「（丙○○供述你告訴他種植的是
    健康菜？）不實在，我是對他說，這是大麻，可治病，他知道是大麻」等語，及
    於本院審理時供稱：「（在葬禮的時候有無告訴被告是大麻？）我有告訴他是大
    麻，也有告訴他是藥材」等語，顯然被告於收受乙○○交付之種子及種苗時，乙
    ○○即已告知所種植者係大麻，允無疑義。況乙○○於八十九年十二月間仍親赴
    台東縣池上鄉○○村○○路六十之二號被告之住處，並再交付罌粟幼苗一批給被
    告，衡諸情理，在其等言談之間，應無不論及所培育之種子或種苗即係大麻之可
    能。而台中縣調站人員在查獲時，現場鐵架內土地上仍散置有三十四株罌粟植株
    ，此亦據台中縣調站調查員甲○○於本院審理時證述屬實，足見被告確有栽種培
    育該等植株，應無庸疑。
(二)、查罌粟及大麻經行政院衛生署公告為第二級毒品，是其在臺灣地區係管制並禁止
    流通之物品，又其為毒品之製造來源，罌粟植株可製造之毒品計有鴉片、嗎啡、
    可待因、罌粟草膏、罌粟、罌粟草，以及可待因之相關衍生化毒品如海洛因、二
    氫去氧嗎啡、乙醯二氫可待因等毒品；而大麻植株製造之毒品計有大麻、大麻脂
    、大麻浸膏、大麻酊、四氫大麻酚等情，有法務部調查局九十年六月一日（９０
    ）陸（一）字第九ＯＯ三二八三二號函在卷可稽。而罌粟及大麻之植株既係製造
    毒品之原料，其在台灣地區種植出售供製造毒品會產生暴利，此亦為在台灣地區
    種植罌粟及大麻之唯一獲利方法；雖大麻及罌粟在醫學上雖亦有其功用，唯在醫
    學上供作醫藥用途之來源之罌粟或大麻植株，絕非係以未經許可擅自栽種之方式
    為之，是被告與乙○○顯係基於供製造毒品之意圖而栽種大麻無誤。雖被告誤認
    罌粟種苗為大麻種苗而予以種植，惟既對於乙○○所交付之種苗為毒品，而以種
    植大麻之意思加以種植，依「所知輕於所犯，從其所知」之法理，即應論以栽種
    大麻之罪刑（最高法院七十九年度台上字第三六二四號判決意旨參照）。故綜上
    所述，被告之所辯無非卸責之詞，不足採信，事證明確，其犯行洵堪認定。
二、核被告所為，係犯毒品危害防制條例第十二條第二項之意圖供製造毒品之用，而
    栽種大麻罪。被告與乙○○間，有犯意聯絡及行為分擔，為共同正犯。爰審酌被
    告犯罪之動機、目的、手段、其品性及智識程度、犯罪所生之危害及其犯罪後之
    態度等一切情狀，量處如主文所示之刑。扣案之罌粟植株三十四株（合計淨重四
    百二十．二四公克）係查獲之毒品，不問屬於犯人與否，應依毒品危害防制條例
    第十八條第一項前段規定諭知沒收銷燬之。
三、被告之住居所、現時所在地及栽種毒品之犯罪地點，雖均不在台中縣、市境內，
    惟被告係與共犯乙○○共同犯罪，而乙○○業經本院審理並判處有期徒刑七年，
    有本院九十年度重訴字第一一Ｏ五號判決正本附於本院卷可參，復經本院調卷查
    明屬實，是本件與前開乙○○之案件係屬刑事訴訟法第七條第二款所稱之相牽連
    案件，依同法第六條第一項之規定，本院應有管轄權，併此敘明。
據上論斷，應依刑事訴訟法第二百九十九條第一項前段、毒品危害防制條例第十二條
第二項、第十八條第一項前段、刑法第十一條前段、第二十八條，判決如主文。
中    華    民    國        九十一      年      一      月    二十一    日
                                   臺灣台中地方法院刑事第七庭
                                       法  官  簡源希
右正本證明與原本無異。
如不服本判決，應於判決送達後十日內向本院提出上訴狀，上訴於臺灣高等法院臺中
分院( 須附繕本 )。
                                       書記官
中    華    民    國       九十一      年       一      月     二十二   日
附錄論罪科刑法條：
毒品危害防制條例第十二條第二項：意圖供製造毒品之用，而栽種大麻者，處五年以
                                上有期徒刑，得併科新台幣五百萬元以下罰金。
